臺灣新北地方法院板橋簡易庭民事判決
109年度訴字第2491號
原      告  李妃    
訴訟代理人  謝宗賢    
參  加  人  李慧曦  
被      告  黃德治  


訴訟代理人  王雅芳律師
上列當事人間請求損害賠償事件，本院於民國110年12月21日言
詞辯論終結，判決如下：
    主      文
原告之訴及假執行之聲請均駁回。
訴訟費用由原告負擔。
    事實及理由
壹、程序事項：
一、按就兩造之訴訟有法律上利害關係之第三人，為輔助一造起
    見，於該訴訟繫屬中，得為參加，民事訴訟法第58條第1項
    定有明文。而所謂有法律上利害關係之第三人，係指第三人
    在私法或公法上之法律關係或權利義務，將因其為訴訟參加
    所輔助之當事人受敗訴判決有致其直接或間接影響之不利益
    ，倘該當事人獲勝訴判決，即可免受不利益之情形而言，且
    不問其敗訴判決之內容為主文之諭示或理由之判斷，祇須其
    有致該第三人受不利益之影響者，均應認其有輔助參加訴訟
    之利益而涵攝在內，以避免裁判歧異及紛爭擴大或顯在化（
    最高法院97年度台抗字第414號判決意旨參照）。查參加人
    李慧曦受讓原告李妃所主張之部分債權，是本件訴訟之結果
    ，應認與參加人有法律上利害關係。而李慧曦具狀聲請參加
    訴訟（見本院卷二第493頁），已生民事訴訟法參加訴訟之
    效力，先予敘明。
二、按訴狀送達後，原告不得將原訴變更或追加他訴，但擴張或
    減縮應受判決事項之聲明者，不在此限，民事訴訟法第255 
    條第1項第3款定有明文。查本件原告起訴請求被告應給付原
    告新臺幣（下同）50萬元，並自起訴狀送達翌日起至清償日
    止按年息5%計算之利息。嗣於民國109年8月14日以民事聲請
    通常訴訟程序審理狀聲請擴張訴訟標的金額為100萬元（見
    本院卷一第277頁）。核原告所為上開訴之變更係擴張應受
    判決事項之聲明，揆諸上開法律規定，自應准許。
三、本件原告經合法通知，未於最後言詞辯論期日到場，核無民
    事訴訟法第386條各款所列情形，爰依被告之聲請，由其一
    造辯論而為判決。
貳、實體事項：
一、原告主張略以：
  ㈠被告故意做出虛假不實與事實相違和之證書及證詞，此虛假
    不實之證書及證詞誘導司法官作出了與事實不符之認定及判
    決，此判決導致建商越界拆除了前後均固定於原告家外牆之
    鐵絲網一事存在不明確，從而導致了建商侵權行為不明確。
    讓原告的請求基礎權從有到無，且不能再訴。　
  ㈡被告身為國家建築主管機關之主管該區域公職人員，在建商
    拆除新北市○○區○○路000○000號舊公寓工程之前，怠忽職守
    ，忘卻其身份職責，無視法律之嚴厲，疏於監督，竟讓建商
    在無做任何防護措施之下進行拆除工程，無視於路權人及鄰
    房住戶的生命財產安全。建商在無人監督的無拘束下，為了
    私利，圖施工方便淨空搭鷹架所需要空間，無預警違法越界
    拆除鄰房近二十年之防護措施，害原告先生失足墜樓致死，
    以致原告家破人亡，房屋淪為凶宅。被告卻故意隱瞞建商越
    界拆除原告家鐵絲網之實情，惡意包庇，從容，不惜上法院
    做不實供詞。
  ㈢訴外人勝興開發有限公司及富麗營造有限公司在新北市○○區○
    ○路000○000號拆舊公寓蓋新大樓時，於104年9月16日左右無
    預警越過地界線40cm拆除了前端後端均固定於原告家外牆的
    鐵絲網（長17公尺，高2.4公尺），致原告家陽台完全鏤空
    ，致原告先生於104年9月17日清晨7時許失足墜樓致死，原
    告趕到醫院已無乏天之術，便撥打了1999檢舉了工地命案事
    件，當天下午，新北市工務局工務科黃德治先生及另一位不
    知名工作人員來到工地及原告家會勘。作出如下結論：本案
    所拆之建築物緊鄰鄰房陽台，且該陽台之原防護措施疑為所
    拆建築物之五樓磚牆，建築物拆除後，於鄰房陽台未加做任
    何防護措施，進而演變為鄰房住戶墜樓身亡事件；勒定工地
    立即停工，並擬具改善計劃書後提報本局。此結論有一處與
    事實不符，陽台上之原有防護措施並非所拆建築物之五樓磚
    牆，而是前後端均固定於原告家外墻的鐵絲網，並於104年9
    月21日發公文給勝興開發有限公司及富麗營造有限公司作出
    行政裁定及處罰，即新北市工施字第1041804058號：為貴起
    、監、承拆103中拆字第204號建照工程，施工中鄰房陽台開
    口未施作防護措施危害公共安全一案，業已違反建築法第63
    條規定勒令停工…且富麗營造有限公司接受了以上裁定及處
    罰，並針對此裁定及處罰作出了改善計劃並函文回復工務局
    。　　
  ㈣被告隱瞞建商拆除了原告家外牆上的防護措施，故意說原告
    家原有防護措施是建商所拆房屋的磚牆，建商也承認在未拆
    前原告家是有防護鐵絲網，在未上法庭前發公文給勝興開發
    有限公司及富麗營造有限公司作出了以上裁定及處罰，開庭
    以後卻又以檔號：104/00000000/1給臺灣新北地方檢察署出
    具了與自己作出的裁定、處罰及事實完全不符的密函，第11
    -13行：本局為建築主管機關，依目前所行建築法相關法令
    規則尚無對無共同壁之鄰房於基地外施作安全防護措施之強
    制作為或罰則。以及同函中的17-20行：假設工程亦未依拆
    除施工計劃書進行施作已違反建築法第63條規定，爰本局依
    同法第89條規定勒令該工程停工……且被告出庭作證時也作出
    了與自己行政裁定及處罰完全相反的口供，原證11B中的（
    四）本局為建築主管機關，依目前所行建築法相關規定，並
    無對共同壁之鄰房於基地外施作安全防護措施之強制作為或
    罰則。另外我們依第63條勒令停工，是因為他們未依照施工
    計劃書施作假設工程。…並非他們主動來會勘發現了未施作
    假設工程（工地圍籬等），而是原告先生墜樓後我撥打1999
    告知工地上發生了命案，工務局才派人來會勘，且工地完全
    未加作任何的防護措施，兩棟棟距明明是32cm，被告出庭卻
    故意說是50cm，建商明明是跨過了地界線40cm拆除了原告家
    陽台上的防護措施，被告出庭作證卻說建商是在自己的工地
    上施工，只是打掉自己的建築物。原告買的是預售屋，一搬
    進去住就是如此格局，地磚，墻磚均未動過，所以，電線，
    瓦斯管線都是在墻壁內，被告出庭一直用建築平面圖強調原
    告家是違建，如果按平面圖原告家應該有二道大門，可我家
    現在只有一道大門，被告為地方一級建築主管技師，不可能
    看不出來原告家的建築是當初的建築公司一氣呵成蓋好給原
    告的，憑被告的專業，就算原告家違建屬實，裡面的違建跟
    建商跨過地界線40cm來拆除原告家陽台上的防護措施有何關
    聯？被告為了幫建商脫責，真是費煞苦心。
  ㈤被告出庭作證說5樓之3-5-6-7都是露樑，從原證1可以看得出
    來，整個5樓都沒有被告口中的露樑，很巧，5樓之5也是原
    告家，他所說的露樑，不是露樑，而且房間，請求法官到現
    場勘察。被告利用職務之權力，損害了政府機關之清譽，亦
    影響了人民對公權力之信賴。作為國家公職人員與國家之間
    屬公法關係，卻沒有好好服從公職，如此怠惰，從容，失職
    ，而公職人員跟人民之間也有一個私人法律關係，如此造成
    我家這麼大的災難，使原告先生的生命權以及原告家的財產
    權益受到了嚴重的損害，讓原告精神上也受盡折磨，屬侵權
    行為。為此，爰依民法侵權行為法律關係提起本件訴訟。
  ㈥被告明知根本沒有丈量或查證上開建物棟距，不能知悉棟距
    之距離，被告乃具專業之公務員，沒有查證即不能回復概略
    數據，即便受他人引導回復，亦不能以無有的（未查證）事
    實做概略回答，而造成誤判。
  ㈦被告乃具專業之公務員，［施工係在自己的土地上施工］與［建
    商跨地界線拆除定著於原告住家外牆上，造成原告之夫因受
    建商拆除的防護鐵絲圍籬（下稱系爭防護圍籬）被拆，於自
    家五樓跌落樓地板而喪命，其系爭防護鐵絲圍籬如何可在建
    商自己的土地上施工；系爭防護鐵絲圍籬根本不屬於建商所
    有，亦非103中拆字第204號的申請範圍；系爭防護圍籬屬於
    原告或建商以外之他人財產，絕對不可能是103中拆字第204
    號的申請範圍。　
  ㈧被告證稱施工前有進行鄰房調查，告訴人住處之陽台部分是
    外露樑，目前之廚房就是竣工圖之陽台，以竣工圖判斷係違
    建，依據使用執照核發前會勘之照片，陽台應該有圍牆，並
    無通往外露樑之開口非以事發當時現場判斷，卻以二十年前
    的竣工圖作證，且說詞與原告案發地之現況不符，如無露樑
    說有露樑。違建的部分，係被告證稱之”當時的建商有按圖
    施工”並無證據資料可證其有比對命案時現場之現狀而下之
    結論。　　
  ㈨專業公務員有應保護人民正當合理之信賴，不應以非案發當
    時事實為陳述，以無為有或以有為（如露樑之有無）無混淆
    法院判斷；應提供命案原告家中格局還原案發當時狀況或以
    於103中拆字第204號的申請範圍的鄰房調查（非關原告二十
    年前的竣工圖而係案發當時）之事實為陳述而不為。
  ㈩被告證稱依照竣工圖所示，當時建商確實有按照使用執照核
    准之圖說施工，但本案發生後，土木技師公會到現場鑑定結
    果，發現原本陽台處的牆面被打出一扇門，而外露樑的部分
    被當做陽台使用這是屬於二次施工，違反使用執照規定等語
    ，非以事發當時現場判斷，卻以二十年前的竣工圖看圖說故
    事作證，且未調查所謂二次施工或施作者，以所謂”違反使
    用執照規定”之說詞混淆案發現場事實。被告以非關事發現
    場之二次施工，違反使用執照規定等語故意左右判斷方向。
    換言之，被告用當時建商之使用執照核准案圖說故事，有未
    查證所謂二次施工者或與命案關聯即下判語之故意。
  被告提供關於公務局對建商勒令停工之證詞不實如下：一、
    本局…依63條勒定停工，是因為他們未依施工計劃書施作假
    設工程。且也發生本案墜樓事件所以才發文請他們停工。（
    下稱陳述A）二、檔號：104/00000000/1（稿）第二頁：本
    局為建築主管機關，依目前所行建築法規相關法令規則尚無
    對無共同壁之鄰房於基地外施作安全防護措施之強制作為或
    罰則。（下稱陳述B）……本局於事發當日至現場會勘時查其
    已發生公共安全事件，且假設工程亦未依照拆除施工計劃書
    進行施作已違反建築法第63條規定，爰本局依同法第89條規
    定勒定該工地停工，並擬具改善計劃報本局要求瀝清鄰房墜
    樓身亡之案件責任。（下稱陳述C）
　　⒈陳述A與在案發當時被告在案發現場所做的會勘結論，以及
      104年9月21日被告發給建商的裁罰《新北工施字第1041804
      058號公文》及發給新北市地方法院的《新北工施字第10418
      46454號》公文，發給新北檢察署的《新北工施字第0000000
      00號》公文，均相違悖，當初的裁罰為“承拆103中拆字第2
      04號建照工程，施工中鄰房陽台開口未施作防護設施危害
      公共安全一案，業已違反建築法第63條規定勒令停工，請
      於文到7日内提具改善計畫報局。本案經前開會勘紀錄敘
      明略以：「…建築物拆除後，於鄰房陽台處未加做任何防
      護措施，進而演變為鄰房住戶墜樓死亡事件…」。是以，
      本局依建築法第63條規定勒定停工'並請於旨揭期限内提
      具改善計畫報局。　　
　　⒉陳述B與下列法規相違悖:建築法的第條。第4條，第28條第
      二款,第四款，第63條，第66條，第78條，第79條相違悖
      ；與」新北市政府建築工程施工管理要點」第2點，第3點
      ，第22點均相違悖；「建築物拆除施工規範」（內政部）
      99年3月2日台內營字第一款，第二款。第九點均相違悖。
　　⒊陳述C與在案發當時被告在案發現場所做的會勘結論，以及
      104年9月21日被告發給建商的裁罰《新北工施字第104嫩40
      58號公文》及剛剛進入司法程序發給新北市地方法院的《新
      北至宓字第1041846454號》公文，發給新北檢察署的《新北
      工施字第000000000號》公文，均相違悖。參考當初的裁罰
      內容為：承拆103中拆字第204號建照工程，施工中鄰房陽
      台開口未施作防護設施危害公共安全一案，業已違反建築
      法第63條規定勒令停工，請於文到7日内提具改善計畫報
      局「…建築物拆除後，於鄰房陽台處未加做任何防護措施
      ，進而演變為鄰房住戶墜樓死亡事件。　
  並聲明：1.被告應給付原告100萬元，及自民事訴訟起訴狀繕
    本送達之翌日起至清償日止，按年息百分之5計算之利息。2
    .請准供擔保宣告假執行。　 
二、被告則以：
  ㈠原告稱：「新北市工務局工務科黃德治先生及另一位工作人
    員會勘作出：本案所拆之建築物緊鄰鄰房陽台且該陽台之原
    防護措施疑為所拆建築物之五樓磚墻，建築物拆除後，於鄰
    房陽台未加做任何防護措施，進而演變為鄰房住戶墜樓身亡
    事件。…。此與事實不符，陽台上之原有防護措施並非所拆
    建築物之五樓磚墻而是前後端均固定於我家外的鐵絲網」之
    部分。查，被告係因104年9月17日案發時到現場會勘，而系
    爭鐵絲網之架設情形、所有權歸屬、設置作用於同日尚未釐
    清，後續直至臺灣新北地方檢察署105年度偵續字第193號，
    調查期間傳喚證人江來富、該署106年度偵續一字第23號、1
    06年度偵字第17254號調查期間傳喚證人江仁忠、江范來富
    、謝忠村、蔡偉立、林建賢等人為證，尚函詢冠倫頂客大廈
    管理委員會查明，足證系爭鐵絲網之所有權歸屬、設置作用
    等資訊並非短時間可確認，則事發當日被告於會勘記項上記
    載為「疑似」，實未違背法令或與客觀事實相違。
  ㈡再查，此部分臺灣新北地方檢察署106年6月13日新北檢兆溫1
    06偵續一23字第33336號函詢被告任職之新北市政府工務局
    ，該局亦已106年7月4日新北工施字第1061242444號函覆，
    其中說明第（五）即載明：「…因會勘當時以建築法針對工
    地公共安全為第一優先考量，且該工地之假設工程（中和路
    側安全圍籬）亦未依拆除施工計畫書進行施作，本局為防止
    傷害擴大爰依違反建築法第63條規定，及依同法第89條規定
    勒令該工地停工，…」。至後續該工地之假設工程係因設置
    地點，而為該署認定與系爭墜樓事件無涉。是以，被告當日
    之勘驗結論、出庭作證確實皆本於建築法令而為。
  ㈢經查，由原證2可證，兩棟建築物並無共同壁而連接，是以，
    兩棟建物均在地界線後各為建築，地界線距原告住處即冠倫
    頂客大樓距有40公分，兩棟間距除計算地界線距離冠倫頂客
    大樓之距離外，尚須加計地界線距離遭拆除建築之距離，始
    為兩楝建物間距；況，於106年度偵續一字第23號中尚記載
    「而被害人墜樓死亡事件發生後，經警於104年9月14日勘察
    告訴人（即本案原告）住處5樓之6陽台發現，…在被害人住
    處陽台所處冠倫頂客大廈5樓與新北市○○區○○路000號相鄰側
    ，仍存有自中和路側往後延伸至告訴人住處陽台右側之長型
    鐵板，鐵片右側立起，左側則有外翻情形，經丈量外翻鐵片
    至告訴人住處陽台外側約50公分，」（詳該處分書第23頁）
    亦可知悉，兩棟間距應有可容納陽台外翻鐵片之空間，實非
    如原告所稱被告證述兩棟間距依圖面記載應為50公分為不實
    。再查，原證14係載：「問：施工處是否在地主自己的土地
    上？答：是。問：施工處有無超過過地主所有權狀之土地？
    答：他們只有打掉自己的建築物」，對照問詢形式，被告彼
    時依照拆除圖說應檢察官詢問而為答覆，並無違誤；尚且10
    6年度偵續一字第23號、106年度偵字第17254號處分書亦載
    明：「系爭鐵絲網設置於新北市○○區○○路000號4樓頂（5棲
    ）水泥平台範圍邊緣，終點恰位於與冠倫頂客大廈5樓相鄰
    之新北市○○區○○路000號4（頂5樓）拆除前所搭之鐵皮屋處
    ，並以多支斜撐支架連接於系爭鐵絲網固定於新北市○○區○○
    路000號4（頂5樓）水泥平台地面，而相鄰之冠倫頂客大廈5
    樓住戶窗戶亦可見設有鐵窗等情，一般人處於在新北市○○區
    ○○路000號4（頂5樓）觀看系爭鐵絲網之同一狀態下，確實
    可能因所見前揭情狀而主觀上認為系爭鐵絲網係新北市○○區
    ○○路000號屋主所設置之物」（處分書第17頁）。是以，系
    爭鐡絲網之設置情形易使一般人處於在系爭拆除建築4（頂5
    樓）時認為屬系爭拆除建築物所有，並獲檢察官偵察認定。
  ㈣更查，原證12僅係原告自行於案發後拍攝，且系爭建築物遭
    拆，建物經機械施力拆除，所餘建體即遭破壞而扭曲歪斜，
    則原證12之測量即未顯客觀真實；再查，由臺灣新北地方檢
    察署105年度偵字第1570號、第2242號不起訴處分書載明「
    證人即新北市政府工務局黃德治於偵查中證稱：…並有工地
    與鄰房立面示意圖、拆除前照片3張及竣工圖、會勘照片、
    本署檢察官現場勘驗筆錄及新北市政府警察局中和第一分局
    現場堪察報告等證據在卷可稽（詳前開處分書第3至第4頁）
    、足證被告證述系爭拆除工程與原告（即前案偵察案件之告
    訴人）住處之建築物間距約50公分、並未有共同壁、係二棟
    獨立之建築物、而施工前有進行鄰房調查、亦有取得拆除執
    照、且係於自身土地範圍內施工，實無虛枉，且亦獲該檢察
    署105年度偵續字第193號不起訴處分書調查後維持原處分。
  ㈤系爭鐵絲網由富麗營造有限公司所拆除，此從刑事偵察至民
    事訴訟中，皆為紛爭審理中存在之事實而未有隱匿，被告亦
    從未有於證述中否認系爭鐵絲網之存在，僅於偵察中庭呈冠
    倫頂客大廈平面竣工圖及87中使132使用執照現場會勘照片
    而證述客觀圖說顯示冠倫客大廈於使用執照聲請時並未見系
    爭鐵絲網。是以，被告依其職責，出庭具結作證皆本於相關
    核備圖說、及建築法令及中央、地方建築主管機關意見，並
    經司法機關人員於偵察或審理中綜合全部事證判斷，實非如
    原告所言有被告虛偽陳述或隱匿之事跡。　　
  ㈥臺灣新北地方檢察署105年1月29日以105年度偵字第1570號、
    2242號不起訴處分書第3頁中已明載：「證人即新北市工務
    局員工黃德治於偵查中證稱：新北市○○區○○路000○000號建
    築物，與告訴人住處之大樓並未有共同壁，間距約50公分，
    是二棟獨立之建築物，被告施工A處係在自己之土地，施工
    前有進行鄰房調查，告訴人住處之陽台部分是外露樑，目前
    之廚房就是竣工圖之陽台，以竣工圖判斷係違建，依據使用
    執照核發前會勘之照片，陽台應該有圍牆，並未有通往外露
    樑之開口，而依據目前建法相關規則，並無對共同壁之鄰房
    於基地外施作安全防護措施之制作為等語，」；再者，原告
    於起訴狀末頁稱：民事起訴狀中附件2跟附件7都是起訴人到
    工務局取得之」，而察鈞院依原告聲請，所函調之新北市政
    府工務局105年9月6日新北工施字第10517826342號函主旨：
    「有關臺端函請本局提供有關103中拆字第204號拆除執照相
    關資料一案，復請查照。」說明「一、復臺端105年8⽉24日
    申請文」，且該函說明第三點「三、有關臺端詢問本局量測
    兩棟建築物間距為何一節，本局於現勘當日並未進行測量作
    業」，用以回覆原告陳情函第30點指摘：「該工地報備工務
    局圖說，地界線寬40公分，卻法院作證兩棟間計50公分」，
    是以，足證原告早於105年1⽉29日即知悉被告作證之證言、1
    05年9月6日亦已取得系爭建物之拆除資料，然原告於109年3
    ⽉18日始提出本件訴訟追究被告之證述，實已罹於2年時效等
    語，資為抗辯。並聲明：原告之訴駁回。
三、法院之判斷：
  ㈠按因侵權行為所生之損害賠償請求權，自請求權人知有損害及賠償義務人時起，2年間不行使而消滅。自有侵權行為時起，逾10年者亦同，民法第197條第1項定有明文。又關於侵權行為損害賠償請求權之消滅時效，應以請求權人實際知悉損害及賠償義務人時起算，非以知悉賠償義務人因侵權行為所構成之犯罪行為經檢察官起訴，或法院判決有罪為準（最高法院72年度台上字第738號號判決亦同此見解）。再消滅時效完成，債務人取得拒絕履行之抗辯權，得執以拒絕給付，最高法院85年度台上字第389號著有判例可資參照。
  ㈡本件原告主張被告在刑事偵查程序中所為之證述內容原告認
    為不實，導致法官做出與事實不符之認定及判決，並導致建
    商越界拆除前後均固定於原告住處外牆之鐵絲網一事存在不
    明確，從而導致建商侵權行為不明確，使原告受有損害等語
    ，而被告於臺灣新北地方檢察署之證詞業於105年1月29日記
    載於105年度偵字第1570號、第2242號不起訴處分書內，此
    有本院依職權調閱之該案檢察官不起訴處分書可稽（見本院
    卷一第193至196頁），該案經聲請再議並發回續查，亦由同
    地檢署檢察官於106年1月16日以105年度偵續字第193號不起
    訴處分書為不起訴處分（見本院卷一第197至201頁），故原
    告至遲於收受105年度偵字第1570號、第2242號不起訴處分
    書時即已知悉被告之證詞，而本件檢察官係於106年1月16日
    為105年度偵續字第193號不起訴處分書，顯示原告係於該期
    日前即已知悉，其於109年3月18日始具狀對被告提起侵權行
    為損害賠償之起訴，顯逾2年之短期消滅時效，被告據此為
    時效抗辯拒絕給付，核無不合，故原告所請即無理由。
四、綜上所述，原告主張依民法侵權行為之法律關係，起訴請求
    被告應給付原告100萬元，及自民事訴訟起訴狀繕本送達翌
    日起至清償日止，按週年利率百分之5計算之利息，為無理
    由，應予駁回。其假執行之聲請，亦失所附麗，應併予駁回
    。
五、本件事證已臻明確，兩造其餘之攻擊防禦方法及所提證據，
    於判決結果不生影響，爰不一一論列，併此敘明。
六、訴訟費用負擔之依據：民事訴訟法第78條。
中　　華　　民　　國　　111 　年　　1 　　月　　13　　日
                  臺灣新北地方法院板橋簡易庭
                        法  官  陳怡親
以上為正本係照原本作成。
如不服本判決，應於送達後20日內，向本院提出上訴狀並表明上
訴理由，如於本判決宣示後送達前提起上訴者，應於判決送達後
20日內補提上訴理由書（須附繕本）。
中　　華　　民　　國　  110　　年　　1　　月　　13　　日
                        書記官  劉芷寧